【裁判字號】    97,交聲,1814
【裁判日期】    970930
【裁判案由】    交管條例聲異
【裁判全文】
臺灣板橋地方法院交通事件裁定        97年度交聲字第1814號
原處分機關  交通部公路總局臺北區監理所
異  議  人
即受處分人  豐裕貨運有限公司
代  表  人  甲○○○
上列異議人因違反道路交通管理處罰條例案件，對於交通部公路
總局臺北區監理所於民國97年6 月24日以北監營裁字第裁40-AEU
127673號違反道路交通管理事件裁決書所為之裁決處分聲明異議
，本院裁定如下：
    主  文
原處分撤銷。
豐裕貨運有限公司不罰。
    理  由
一、原處分意旨略以：異議人即受處分人豐裕貨運有限公司所有
    之車牌號碼2J-467號營業大貨車（下稱本件大貨車），於民
    國95年2 月21日16時9 分許，在臺北市○○○路口與復興路
    口，有「允許無駕駛執照之人（即黃志忠）駕駛其車輛」之
    違規事實，除經臺北市政府警察局大安分局警員依道路交通
    管理處罰條例第21條第1 項第1 款對黃志忠當場舉發無照駕
    駛大貨車外，經原處分機關交通部公路總局臺北區監理所函
    請臺北市政府警察局大安分局另於95年3 月14日以北市警交
    字第AEU127673 號舉發違反道路交通管理事件通知單（下稱
    本件舉發通知單）對異議人補行舉發後，由原處分機關於97
    年6 月24日以北監營裁字第裁40-AEU127673號違反道路交通
    管理事件裁決書，依道路交通管理處罰條例第21條之1 第1
    項第5 款等規定，對異議人裁處罰鍰新臺幣8 萬元，並記汽
    車違規紀錄一次。
二、異議意旨略以：本件大貨車違規時間為95年2 月21日，異議
    人於95年6 月16日已辦理號牌撤銷，且未曾接獲本件舉發通
    知單，依法應不予舉發，爰依法聲明異議等語。
三、按違反本條例之行為，自行為成立之日起；行為有連續或繼
    續之狀態者，自行為終了之日起，逾3 個月不得舉發，道路
    交通管理處罰條例第90條第1 項定有明文。揆諸其立法目的
    在避免法律關係遲不確定致生法秩序不安定之結果，並同時
    保障人民權益。又依據道路交通管理處罰條例第92條第3 項
    規定授權訂定之違反道路交通管理事件統一裁罰基準及處理
    細則第5 條明定：「處理違反道路交通管理事件，有關文書
    送達之程序，依行政程序法之規定」，同細則第11條第1 項
    第2 款復規定：「行為人有本條例之情形者，應填製舉發違
    反道路交通管理事件通知單，並於被通知人欄予以勾記，其
    通知聯依下列規定辦理：二、受處分人非該當場被查獲之駕
    駛人或行為人，舉發機關應另行送達之。」亦明文規定本件
    舉發通知單應另行送達於異議人，且其送達程序應依行政程
    序法規定行之。次按88年2 月3 日公布、90年1 月1 日施行
    之行政程序法，就行政機關所為有特定相對人之書面行政處
    分或行政行為之送達，於第67條至第91條定有明文規定，同
    法第110 條第1 項復明定：「書面之行政處分自送達相對人
    及已知之利害關係人起；書面以外之行政處分自以其他適當
    方法通知或使其知悉時起，依送達、通知或使知悉之內容對
    其發生效力」。前揭違反道路交通管理事件統一裁罰基準及
    處理細則第5 條既有如上所述之明文規定，且交通裁罰事件
    中相關行政機關所為之行政行為，並非屬行政程序法第3 條
    第1 項、第2 項所列舉之得排除行政程序法適用之行政機關
    或行政行為，而交通違規行為之舉發在性質上不論屬公法上
    有相對人之書面意思通知或行政處分，自應適用行政程序送
    達之規定，並依行政程序法第110 條第1 項之規定，以書面
    之舉發通知依行政程序法之規定送達於受通知人時，始完成
    舉發程序而發生效力。至於行政程序法第49條：「基於法規
    之申請，以掛號郵寄方式向行政機關提出者，以交郵當日之
    郵戳為準」之規定，僅限於人民依法規請求行政機關為特定
    行政行為時，始有適用之餘地。揆其立法目的，係對於申請
    人是否遵守法定期間之證明，基於郵遞送信時間非申請人所
    能控制，其延誤難以歸責於申請人，為維護人民之權益，爰
    採發信主義，而將郵送時間予以扣除（法務部法律字第00
    6701號函示參照）。亦即，行政程序法第49條係針對人民對
    行政機關有所請求時，明定採取發信主義，此與同法就行政
    機關對於相對人之書面行政處分或其他行政行為之通知係採
    取到達主義者，尚有不同，不得混淆。
四、查本件舉發通知單雖經臺北市政府警察局交通警察大隊分別
    於95年3 月21日、95年6 月13日以掛號郵寄方式送達，惟所
    送達之收件人均誤為本件違規駕駛人即黃志忠，送達地址亦
    均誤為黃志忠住處即臺北縣樹林鎮○○街85巷10號2 樓，有
    臺北市政府警察局交通警察大隊97年8 月22日北市警交大執
    字第09733379600 號函文及本件舉發通知單寄存送達通知單
    各1 份在卷可稽，足見原舉發單位並未依前揭違反道路交通
    管理事件統一裁罰基準及處理細則第11條第1 項第2 款及行
    政程序法第69條第2 項等規定，另行向異議人代表人甲○○
    ○為送達，是原處分機關既未能提出堪以證明確曾將舉發通
    知單合法送達與異議人收受之證據，再觀諸卷內僅有異議人
    於97年6 月30日提出聲明異議之資料，故僅能認定異議人係
    直至當日始知悉本件舉發通知單所載之內容，然距離異議人
    違反道路交通管理處罰條例之行為，即95年2 月21日行為成
    立之日起算，顯已逾3 個月，依法即已不得舉發，而原處分
    機關不察，仍就不得為舉發之行為復為裁處本件罰鍰等不利
    處分，於法自有未合。從而，異議人聲明異議非無理由，應
    由本院將原處分撤銷，改諭知異議人不罰。
五、據上論斷，依道路交通案件處理辦法第20條，裁定如主文。
中    華    民    國    97    年    9     月    30    日
                  交通法庭  法  官  張 兆 光
上列正本證明與原本無異。
如不服本裁定，應於裁定送達後五日內敘明抗告理由，向本院提
出抗告狀。
                            書記官  曹 秋 冬
中    華    民    國    97    年    10    月    1     日


司法院資訊處製作；財團法人民間司法改革基金會備份。
